【裁判字號】    95,毒抗,81
【裁判日期】    950221
【裁判案由】    毒品危害防制條例
【裁判全文】
臺灣高等法院刑事裁定                  95年度毒抗字第81號
抗  告  人
即  被  告  張國閩
上列抗告人因毒品危害防制條例案件，不服臺灣桃園地方法院民
國九十四年十二月三十日裁定（95年度毒聲字第1982號），提起
抗告，本院裁定如下：
    主  文
抗告駁回。
    理  由
一、本件抗告意旨略以：抗告人與友人於民國九十四年九月二日
    十一時三十分許赴位於桃園市○○○路九號八樓之五之旅館
    住宿，途經櫃臺之際突遭員警以臨檢為由強命抗告人至警局
    驗尿。惟員警對人實施臨檢須以有相當理由足認其行為已構
    成或即將發生危害為限。本件臨檢實施當時，員警並無對其
    他人一同臨檢，抗告人當時精神狀況正常，身處合法經營之
    旅館並無犯罪情節，員警無相當理由發動臨檢，即對抗告人
    實施臨檢，此舉已侵害抗告人隱私權及居住安寧權至深，抗
    告人並未施用第一級、第二級毒品，警方所採集之尿液係違
    法取得，該尿液檢驗報告不得作為認定抗告人有施用毒品之
    唯一證據，原審據此裁定將被告送勒戒處所觀察、勒戒，顯
    有違誤。
二、本院查：
（一）抗告人張國閩於九十四年九月二日十一時三十分許，在桃
      園縣桃園市○○○路九號八樓之五前，經警查獲持有第一
      級毒品海洛因一包（淨重零點五公克）之事實，經抗告人
      於警詢時坦白承認（見偵查卷第五頁），並有法務部調查
      局鑑定通知書乙紙附卷可稽（見偵查卷第四八頁）；而抗
      告人為警查獲後所採得之尿液經送請臺灣檢驗科技股份有
      限公司檢驗結果，呈鴉片類（嗎啡）及安非他命類陽性反
      應之事實，亦有該公司之濫用藥物尿液檢驗報告乙紙附卷
      可按（見偵查卷第四七頁）。被告施用第一、二級毒品之
      事證極為明確。
（二）次按，警察勤務條例第十一條第三款規定，臨檢屬警察執
      行勤務方式之一。臨檢實施之手段包含檢查、路檢、取締
      或盤查等，屬對人或物之查驗、干預，影響人民行動自由
      、財產權及隱私權甚鉅，應恪遵法治國家警察執勤之原則
      。警察人員執行場所之臨檢勤務，應限於已發生危害或依
      客觀、合理判斷易生危害之處所、交通工具或公共場所為
      之；且均應遵守比例原則，不得逾越必要程度。抗告人雖
      否認施用毒品且以前述抗告理由指摘警方臨檢程序違法不
      當云云。惟查本案係員警於上揭時、地執行查捕逃犯勤務
      時，見抗告人四處張望行跡可疑，懷疑抗告人有犯罪嫌疑
      ，乃出示證件上前盤查，此觀被告之警詢筆錄即明。員警
      就臨檢發動及臨檢程序，與警察職權行使法第四條、第六
      條第一項第一款之規定尚無違背，且未逾越必要程度。
（三）再按，搜索確實會侵害人民之居住自由、財產權、隱私權
      等權益，是以法律明定其要件並以令狀（搜索票）擔保其
      實施之範圍暨合法性，惟如被搜索人自願放棄此等憲法所
      保障之基本權益自無不可，此觀刑事訴訟法第一百三十一
      條之一規定：「搜索，經受搜索人出於自願性同意者，得
      不使用搜索票。但執行人員應出示證件，並將其同意之意
      旨記載於筆錄」自明。查員警於前揭時、地，經出示證件
      後，抗告人自願同意接受員警搜索其身體，員警當場於抗
      告人所背之背包內，查獲第一級毒品海洛因一包之事實，
      此經抗告人於警詢時供承在卷（見偵查卷第六頁），並有
      抗告人自願受搜索同意書、搜索扣押筆錄、扣押物品目錄
      表、逮捕通知書等件附卷可佐（見偵查卷第十至十五、十
      八頁）。亦即本案之逮捕、搜索、扣押之程序並無違法情
      形。被告於檢察官訊問時亦對採尿之過程表示無意見。扣
      案之海洛因及經警所採尿液之鑑定結果均無不得採為證據
      之情形。抗告人辯稱無證據能力云云，並不可採。
（四）末按，海洛因經注射或吸入人體後，約百分之八十於二十
      四小時內自尿中排出，一般而言，尿液中能否驗出嗎啡陽
      性反應與其投與量、投與途徑、採尿時間、個人體質及檢
      測方法之靈敏度有關，國外曾有文獻報導注射六毫克之海
      洛因鹽酸鹽，其代謝物嗎啡之平均可檢出時限約為二十六
      小時，此有行政院衛生署藥物食品檢驗局於八十一年九月
      八日以藥檢壹字第八一一四八八五號函可參。又服用安非
      他命後二十四小時內，約有服用量之百分之三十以原態排
      泄於尿液中，三至四天內排泄總量約為百分之九十，而於
      尿液中排出之最長時限，受施用劑量、施用方式、個人體
      質及其代謝情況等因素影響，因個案而異，安非他命一般
      可檢出之最長時間為服用後一至四天，亦經行政院衛生署
      管制藥品管理局九十一年十月三日管檢字第一一○四三六
      號函釋明確。本案抗告人之尿液經送驗結果，既有鴉片類
      及安非他命類之陽性反應，顯見抗告人在經警採尿前之二
      十六小時及九十六內之某時點，確有施用海洛因及安非他
      命之事實。
三、綜上所述，原審法院以抗告人施用第一級毒品及施用第二級
    毒品之事證明確，進而裁定抗告人應送勒戒處所觀察、勒戒
    ，本院經核並無違誤，抗告人以前開情詞抗告，指摘原審裁
    定不當，難認有理由，應予駁回。
據上論斷，應依刑事訴訟法第四百十二條裁定如主文。
中    華    民    國    95    年    2     月    21    日
                  刑事第十四庭審判長法  官  蘇隆惠
                                    法  官  林秀鳳
                                    法  官  林瑞斌
以上正本證明與原本無異。
不得再抗告。
                                    書記官  陳思云
中    華    民    國    95    年    2     月    22    日


司法院資訊處製作；財團法人民間司法改革基金會備份。
